【裁判字號】    98,訴,1012
【裁判日期】    990630
【裁判案由】    侵權行為損害賠償
【裁判全文】
臺灣臺南地方法院民事判決              98年度訴字第1012號
原      告  庚○○
訴訟代理人  蕭麗琍律師
被      告  己○○
            戊○○
兼上一人
訴訟代理人  乙○○
上三人共同
訴訟代理人  查名邦律師
上列當事人間侵權行為損害賠償事件，經本院於民國99年6月
21日言詞辯論終結，判決如下：
    主      文
原告之訴及假執行之聲請均駁回。
訴訟費用新臺幣陸仟壹佰貳拾元由原告負擔。
    事實及理由
一、原告起訴主張：
  (一)被告己○○於民國96年10月14日上午8時50分許，駕駛車牌號
    碼1463－JJ號自小客車（下稱被告自小客車），沿臺南市○
    區○○○路2段左轉車道由北向南行駛，途經該路與裕農路
    之交岔路口時，本應注意駕駛人應遵守道路交通號誌之指示
    ，並減速慢行，依當時情況亦無不能注意情事，竟疏未注意
    ，未依號誌指示行駛且未減速，而撞及原告所駕駛，沿中華
    東路2段直行車道由南向北駛來之車牌號碼UF－0146號自用
    小客車（下稱原告自小客車），致原告受有頭部外傷併腦震
    盪、頸部挫傷併頸椎椎間盤突出等傷害，原告自小客車亦嚴
    重受損。
  (二)按因故意或過失，不法侵害他人之權利者，負損害賠償責任
    ；汽車、機車或其他非依軌道行駛之動力車輛，在使用中加
    損害於他人者，駕駛人應賠償因此所生之損害；不法侵害他
    人之身體或健康者，對於被害人因此喪失或減少勞動能力或
    增加生活上之需要時，應負損害賠償責任；不法侵害他人之
    身體、健康、名譽、自由、信用、隱私、貞操，或不法侵害
    其他人格法益而情節重大者，被害人雖非財產上之損害，亦
    得請求賠償相當之金額，民法第184條第1項前段、第191條之
    2、第193條第1項、第195條第1項前段分別定有明文。復按無
    行為能力人或限制行為能力人，不法侵害他人之權利者，以
    行為時有識別能力為限，與其法定代理人連帶負損害賠償責
    任，民法第187條第1項前段定有明文。原告因被告己○○過
    失肇事受有傷害、損失，而被告己○○於上開行為時未滿20
    歲，依上開規定，應分別與其父母即被告戊○○、乙○○各
    負連帶賠償之責，且被告戊○○、乙○○間應負不真正連帶
    賠償之責，請求賠償之項目及金額如下：
  (1)醫藥費：原告自發生事故後至今共支出醫療費用28,324元。
  (2)增加生活上之負擔：41,750元。
    1.交通費：原告因本件車禍事故受傷，無法自行開車，需以
      計程車代步，共支出計程車交通費26,000元。
    2.眼鏡修理費：原告因被告己○○之侵權行為，致所戴之眼
      鏡鏡片損害，支出修理費用6,000元。
    3.保健用品：原告受傷後，為減緩疼痛而添購舒壓枕及背靠
      座，計支出9,750元。
  (3)減少勞動能力之損害：
    原告於南台科技大學視覺傳達設計系擔任副教授，受傷後半
    個月期間無法授課、執行國科會計劃及產學合作案、擔任校
    外作品評審及論文審查，需委由其他老師代理，共計支出相
    關費用49,905元。
  (4)原告自小客車之損害：原告因被告己○○之過失行為，致原
    告自小客車毀壞，經支出修理費用為70,340元、估價費3,00
    0元、拖吊費1,200元及汽車保管費用22,000元（每個月1,00
    0元，共22個月），合計96,540元。
  (5)精神慰撫金：
    原告因被告己○○之侵權行為，致頸椎椎間盤突出，氣候變
    化時，肩頸即疼痛不堪，嚴重影響原告之工作與進修，已造
    成原告一輩子永遠之遺憾與夢魘，爰請求精神慰撫金300,000
    元。
  (三)對於被告抗辯之陳述：
  (1)被告己○○於本院審理時陳稱：「（本件肇事前，你是否有
    停等紅燈？）有。我前面有4、5輛車，我當時車上還有二位
    朋友，都是要停等紅燈左轉，變換綠燈後，我是最後一輛，
    我啟動後我緊跟在前面的車，我轉彎的時候，我沒有看到對
    造的車，因為我的右前方也就是中間車道，也有一輛車子要
    左轉，我在最內側車道」等語，惟臺南市政府97年8月8日南
    市交工字第09700781840號函謂：「經查該路口（即臺南市
    ○○○路與裕農路口）號誌設計為左轉保護三時相，時相燈
    號變化順序如下：第一時相為中華東路南北向直行及右轉綠
    燈，黃燈3秒，全紅2秒；第二時相為中華東路南北向左轉綠
    燈，黃燈3秒，全紅2秒；第三時相為裕農路東西向綠燈，黃
    燈4秒，全紅3秒。…」，由此可知該路口之號誌順序分別為
    第一時相、第二時相、第三時相、第一時相循環，且第一時
    相變換為第二時相，全紅僅為2秒，設若如被告己○○所稱
    當時停等紅燈，則因第一時相變換為第二時相時，係直行右
    轉綠燈先亮，然後黃燈3秒，最後才是全紅燈，而且全紅燈
    僅2秒，被告己○○前方不可能有4、5輛車在停等紅燈，可
    見被告己○○所稱當時停等紅燈，應係停等第三時相變換第
    一時相時之紅燈，亦即中華東路南北向為紅燈，長達47秒。
    又臺灣省臺南區車輛行車事故鑑定委員會鑑定意見：「依雙
    方當事人所陳述，可確認中華東路二段路口號誌運作為紅燈
    轉綠燈後發生撞擊事故。肇事路口號誌運作順序，左轉保護
    時相在直行右轉時相之後。由前述以己○○駕駛小客車，未
    依號誌指示行駛，為肇事原因較為可能」，況被告己○○在
    偵查中亦自承其有過失，是被告己○○顯然刻意掩飾其未依
    號誌行駛之事實。另中間車道係直行車道，不得由該中間車
    道逕行左轉，倘如被告己○○所述，該中間車道之車輛當時
    違規左轉，則原告應先撞及該車而非被告己○○所駕駛之車
    輛，亦無法避開被告己○○之前左轉之4、5輛車，可見被告
    所稱其右前方中間車道之車輛應係直行車而非左轉車，亦證
    當時之號誌為直行右轉燈，並非被告己○○所稱左轉燈。
  (2)依被告己○○於警詢時陳稱：「我車右前車頭最先與對方車
    碰撞。我車右前車頭撞損」等語，以及車損照片觀之，本件
    車禍之發生係被告自小客車之右前車頭撞擊原告自小客車之
    左前車頭，致原告自小客車之前車頭凹陷，被告自小客車並
    非右側車身受損，被告己○○所稱其遭原告自右側追撞，絕
    非事實。且兩車撞擊後，被告自小客車繼續向前滑行，而原
    告自小客車則向右偏離，可見本件車禍係被告己○○車速過
    快撞擊原告，而非原告追撞被告己○○，被告己○○所稱本
    件車禍係原告未減速慢行而肇事，顯與事實不符。本件車禍
    應係被告己○○未依號誌指示行駛，為肇事原因，原告並無
    肇事責任。
  (3)原告請求之損害賠償，皆與本件車禍有因果關係，且成大醫
    院99年1月26日成附醫外字第0990000433號函：「病患庚○○於96年10月14日因傷至成大醫院治療，經診斷後疑似頸部
    挫傷，病人於96年11月28日、96年12月26日、97年1月30日
    、97年4月2日回門診共治療5次，依其病情判斷宜繼續治療3
    －6個月，於這段時間內無法正常工作」，原告車禍受傷後
    有10週無法親自授課，委由其他老師代課，原告確有勞動能
    力之損失。又原告請求之汽車修理費，包含工資及更換零件
    費用，如需計算折舊率應僅零件更換之部分，工資並無折舊
    可言。另原告及其配偶於本件車禍發生前，原各自擁有一部
    車輛代步，惟其公寓住家僅在其地下室車庫承租一個停車位
    ，本件車禍發生後，原告之車輛嚴重受損，為保留證據，乃
    在訴訟終結前委託修車廠代為保管，而支付保管費用。再者
    ，原告因被告己○○之侵權行為，致頸椎椎間盤突出，氣候
    變化時，肩頸即疼痛不堪，嚴重影響原告之工作與進修，健
    康狀況嚴重受損，原告請求300,000元之精神慰撫金並未過
    高。
  (4)本件車禍係被告己○○未依號誌指示行駛，為肇事原因，原
    告並無肇事責任，兩造間無過失相抵可言。至於被告己○○
    依其與名冠小客車租賃有限公司（下稱名冠租車公司）間所
    簽訂之租車契約，而賠償名冠租車公司之損失及支付汽車修
    理費，均與原告無關。況被告己○○提出之統一發票係97年
    12 月11日所開立，距本件車禍發生即96年10月14日，已1年
    2月，且所附估價單亦無年月之記載，原告否認與本件車禍
    有關。
  (四)並聲明：被告己○○、戊○○應連帶給付原告516,519元，
    及自起訴狀繕本送達翌日起至清償日止，按年息百分之5計
    算之利息；或被告己○○、乙○○應連帶給付原告516, 519
    元，及自起訴狀繕本送達翌日起至清償日止，按年息百分之
    5計算之利息。如被告己○○、戊○○，或被告己○○、乙○○，其中一人已為給付，在其給付範圍內，其餘之人即免
    給付義務；原告願供擔保，請准宣告假執行。
二、被告則以：
  (一)被告己○○係在內側左轉車道先停等紅燈後，始依左轉指示
    燈行駛，當時車道前方尚有4、5輛車，中間車道亦有1輛左
    轉彎車，被告己○○並無過失。原告雖曾對被告己○○提起
    過失傷害刑事告訴，惟經檢察官偵查後對被告己○○為不起
    訴處分，顯見被告己○○對車禍之發生並無過失。復由兩車
    車損部位觀之，原告自小客車之前車頭撞損，被告自小客車
    右前車頭受損，可見被告己○○係遭原告自右側追撞，根本
    無法閃避，且原告自小客車前車頭損害嚴重，足徵原告當時
    車速甚快，是本件車禍顯係原告疏於注意車前狀況，且未減
    速慢行而肇事，原告自應負全部之責任。原告主張車禍事故
    發生當時，其行進方向之號誌為綠燈，係其片面之詞，不足
    採信。縱認被告己○○就本件車禍之發生亦有過失，然原告
    駕駛車輛未注意車前狀況、未減速慢行，致釀本件車禍事故
    ，原告應負百分之90以上之過失，應有過失比例原則之適用
    。
  (二)對原告請求之項目及金額抗辯如下：
  (1)醫藥費：
    除成大醫院之醫療費用外，其他診所醫療費用及醫療用品費
    用，均非必要。
  (2)交通費：
    原告並未舉證證明其傷勢已達無法開車之程度，是交通費非
    因車禍所增加之生活上負擔。縱認原告之傷勢已達無法開車
    之程度，原告亦需舉證無法開車之期間為何？又部分交通費
    收據僅記載目的地為診所，或未記載目的地，均不足證明係
    因本件車禍後增加之生活負擔。
  (3)眼鏡修理費：
    原告眼鏡損壞，與本件車禍並無因果關係，此部分之請求，
    顯屬無據。縱認原告眼鏡係因車禍而損壞，其所主張之修理
    費亦應計算折舊率。
  (4)保健用品：
    保健用品並非必要之用品，亦與車禍無涉，原告不得請求。
  (5)減損勞動力：
    據原告所出具之診斷證明書，並未載明原告傷勢之休養期間
    ，是否有請其他老師代課之必要，啟人疑竇，被告否認之。
    縱認原告之傷勢確需休養而無法上課，其主張之金額亦與證
    人丙○○證述其實際領取之代課費不符，應以實際支出之金
    額為準。
  (6)汽車損害：
    原告自小客車為中古車，應計算折舊率。另估價費、保管費
    非必要之費用，被告否認之。
  (7)精神慰撫金：
    原告主張300,000元之精神慰撫金，核屬過高，應予以酌減。
  (三)本件車禍事故發生時，被告己○○所駕駛之車輛係向名冠租
    車分司所承租，遭原告撞擊而發生損壞，被告己○○因此賠
    償名冠租車公司營業損失19,000元，並支付汽車修理費99,0
    00元，共計118,000元。縱認本件車禍事故之發生，被告黃
    煒聖亦有過失，則原告所請求之金額亦應扣除被告己○○之
    損失。另被告除名冠租車公司已讓與債權而可主張抵銷外，
    被告賠償名冠租車公司營業損失及汽車修理費，係為原告之
    利益而為之，並以有利於原告的方法而為之管理行為，兩造
    間亦應成立無因管理之法律關係，依民法第176條之規定，
    被告可請求原告償還其所支出之費用即名冠租車公司之營業
    損失及汽車修理費，並就原告請求賠償之金額主張抵銷。
  (四)並聲明：原告之訴及其假執行之聲請均駁回；如受不利之判
    決，願供擔保請准宣告免為假執行。
三、本院得心證之理由：
    原告主張被告己○○就本件交通事故應負過失侵權行為損害
    賠償責任，被告己○○於本件車禍發生時未滿20歲，其父母
    即被告戊○○、乙○○應負連帶損害賠償之責，被告則否認
    之，並以上開情詞為辯，是本件兩造爭執之事項在於：
  (一)原告與被告己○○是否有過失？若有，其過失比例為何？有
    無過失相抵原則及抵銷之適用？
  (二)原告請求之項目及數額是否正當？
  (三)被告戊○○、乙○○是否應負連帶賠償之責？
四、原告與被告己○○是否有過失？若有，其過失比例為何？有
    無過失相抵原則及抵銷之適用？
  (一)按檢察官不起訴處分所為事實之認定，於為獨立民事訴訟之
    裁判時本不受其拘束（最高法院94年台上字第1514號判決意
    旨參照），被告己○○涉犯過失傷害犯行，固經臺灣臺南地
    方法院檢察署檢察官以97年度調偵字第258號不起訴處確定
    在案，此經本院依職權調閱上開偵查卷宗核閱無誤，依上開
    說明，本件民事訴訟就被告己○○有無過失侵權行為，不受
    檢察官不起訴處分之拘束，本院仍應依民事訴訟法第222 條
    第1項、第3項之規定，斟酌全辯意旨及調查證據之結果，本
    於論理及經驗法則，依自由心證判斷事實之真偽。
  (二)次按行經汽車行駛至交岔路口，其行進、轉彎，應依下列規
    定：一應遵守燈光號誌或交通指揮人員之指揮，遇有交通指
    揮人員指揮與燈光號誌並用時，以交通指揮人員之指揮為準
    。道路交通安全規則第102條第1項第1款定有明文。被告己○○駕車於道路上，且領有普通小型車駕駛執照，自應知悉
    且注意上述道路交通安全之規定。被告己○○於民國96年10
    月14日上午8時50分許，駕駛車牌號碼1463－JJ號自用小客
    車（即被告自小客車），沿臺南市○區○○○路2段左轉車
    道由北向南行駛，途經該路與裕農路交岔路口欲左轉裕農路
    ，適有原告駕駛車牌號碼UF－0146號自用小客車（即原告自
    小客車）沿中華東路2段直行車道由南向北駛來，兩車在交
    岔路口發生碰撞，原告因本件車禍受有頭部外傷併腦震盪、
    頸部挫傷併頸椎椎間盤突出之傷害等情，為兩造所不爭執之
    事實，堪信為真實。本件原告駕車自中華東路南下行駛至肇
    事交岔路口，被告己○○駕車自中華東路北上行駛至肇事交
    岔路口左轉，二車係沿不同方向行駛，雙方駕車在交叉路口
    發生碰撞，依據道路交通安全規則第102條第1項第1款，及
    道路交通標誌標線號誌設置規則第206條之規定，本件肇事
    原因在於其中一方未依遵守號誌指示闖紅燈行駛。
  (三)本件事故發生時，肇事交岔路口設有左轉保護三時相號誌正
    常運作，此觀道路交通事故現場圖自明（見刑事案件警卷第
    23頁），又參酌肇事交岔路口號誌設計，自7時起至16時止
    （週期120秒）左轉保護三時相，時相燈號變化順序如下：
    第一時相為中華東路南北向直行及右轉綠燈42秒，黃燈3秒
    ，全紅2秒（指路口各方向均顯示為紅燈之清道時間）；第
    二時相為中華東路南北向左轉綠燈14秒，黃燈3秒，全紅2秒
    ；第三時相為裕農路東西向綠燈47秒，黃燈4秒，全紅3秒。
    此有台南市政府97年8月8日南市交工字第09700781840號函
    及附圖附卷足憑（見上開刑事卷97年核交字第1009號偵查卷
    ），並有臺南市政府99年5月28日南市交工字第09900566020
    號函在卷可參（見本院卷第228頁）。由上可知，肇事地點
    為設有左轉保護時相之行車管制號誌正常運作的交岔路口，
    原告自小客車沿中華東路南往北直行，被告自車小客車沿中
    華東路北往南左轉往東，兩車行向不同，雙方應遵守之號誌
    時相自不相同。本件兩造均主張自己行向號誌為綠燈，依被
    告抗辯：被告己○○在交岔路口中華東路南下左轉車道停等
    紅燈準備左轉至裕農路，其前方尚有4、5輛車亦停等紅燈準
    備左轉，待左轉號誌燈亮起，即緊跟前方車輛左轉，此時右
    前方車道亦有其他車輛左轉，被告己○○視線受阻，故未看
    見原告駕車自中華東路北上車道駛來云云（見本院卷第51頁
    ），則被告己○○停等紅燈後起步左轉，依上開所述肇事交
    岔路口號誌設計，本件車禍發生有二種可能，其一可能為：
    被告己○○停等中華東路直行及右轉紅燈後（即裕農路東西
    向綠燈第三時相），於中華東路直行及右轉號誌變為綠燈時
    （即第一時相），被告己○○闖紅燈左轉，此時原告在中華
    東路直行綠燈，二車發生碰撞；其二可能為：被告己○○停
    等中華東路左轉紅燈後（即中華東路直行及右轉綠燈第一時
    相），於中華東路左轉號誌變為綠燈時（即第二時相），被
    告己○○依號誌指示左轉，此時原告係中華東路直行紅燈，
    但原告闖紅燈直行，二車發生碰撞。惟原告與被告己○○均
    主張其行向為綠燈，但原告未能舉證證明被告己○○係在停
    等中華東路直行及右轉紅燈後（即裕農路東西向綠燈第三時
    相），於中華東路直行及右轉號誌變為綠燈時（即第一時相
    ），闖紅燈違規左轉，而與原告在中華東路直行綠燈發生碰
    撞，難認原告主張被告己○○闖紅燈為真實。
  (四)原告雖主張：依肇事交岔路口號誌設計，第一時相變換為第
    二時相，係直行右轉綠燈先亮，然後黃燈3秒，最後才是全
    紅僅2秒，若被告己○○當時停等紅燈，係第一時相變為第
    二時相，則被告己○○前方不可能有4、5輛車在停等紅燈，
    故被告己○○所稱當時停等紅燈，應係停等第三時相變換第
    一時相時之紅燈，亦即中華東路南北向為紅燈，長達47秒一
    節，惟查，肇事當時交交岔路口號誌設計，時相燈號變化順
    序如下：第一時相為中華東路南北向直行及右轉綠燈42秒，
    黃燈3秒，全紅2秒（指路口各方向均顯示為紅燈之清道時間
    ）；第二時相為中華東路南北向左轉綠燈14秒，黃燈3秒，
    全紅2秒；第三時相為裕農路東西向綠燈47秒，黃燈4秒，全
    紅3秒，已如上述，則被告前方有4、5輛車在停等紅燈，有
    可能係第一時相中華路直行及右轉綠燈42秒及黃燈3秒時間
    內，自中華東路南下欲左轉裕農路停等紅燈，等待第二時相
    中華東路左轉車輛，亦有可能係第三時相裕農路東西向綠燈
    47秒，黃燈4秒時間內，自中華東路南下欲直行及右轉或左
    轉停等紅燈，等待第一時相中華東路直行及右轉，或等待第
    二時相中華東路左轉，是被告己○○前有4、5輛車在停等紅
    燈，非必為停等第三時相變換第一時相時之紅燈，亦有可能
    係停等第一時相變換為第二時相之紅燈，原告上開主張，難
    認為可採。雖臺灣省臺南區車輛行車事故鑑定委員會鑑定意
    見：「依雙方當事人所陳述，可確認中華東路二段路口號誌
    運作為紅燈轉綠燈後發生撞擊事故。肇事路口號誌運作順序
    ，左轉保護時相在直行右轉時相之後。由前述以己○○駕駛
    小客車，未依號誌指示行駛，為肇事原因較為可能」等情，
    此有臺灣省臺南區車輛行車事故鑑定委員會鑑定意見附卷可
    參（見本院98年度南簡調字第997號卷第10-11頁），惟依肇
    事交岔路口號誌運作，本件車禍發生之可能性有二，原告既
    不能證證明被告己○○駕駛小客車，未依號誌指示行駛，已
    如上述，上開鑑定意見雖認為「由前述以己○○駕駛小客車
    ，未依號誌指示行駛，為肇事原因較為可能」等語，當屬推
    測之詞，自不足採，且無拘束本院之效力。況本件事故經本
    院囑託臺灣省車輛行車事故覆議委員會鑑定結果，亦與本院
    採相同見解，認定「孰方未遵守號誌指示（闖紅燈）行駛應
    為本案之肇事原因，惟因雙方當事人均稱行向為綠燈，且依
    據現有調跡證資料無法確認孰車闖紅燈行駛，致本案因涉及
    號誌問題，本會未便遽予明確覆議」等語（見本院卷第95頁
    ），益證本件車禍肇事原因難以僅憑雙方行車方向及時相燈
    號變化秒數及順序，遽予認定係被告己○○闖紅燈所致。
  (五)原告另主張：被告己○○在肇事現場向原告表示其有過失，
    且於偵查中已自承其有過失，被告己○○在本院審理中顯然
    刻意掩飾其未依號誌行駛之事實云云，然查，被告己○○於
    警詢中陳述：「我於96年10月14日上午8時50分許在台南市
    ○區○○○路與裕農路口與庚○○所駕駛之UF-0146號自小
    客車車禍，當時我駕駛1463-JJ號自小客車況中華東路2段左
    轉車道作北向南方向行駛，致事故地點，庚○○駕駛UF-0
    146 號自小客車衝出來，直接撞上我車右前車頭等語（見刑
    事案件警卷96年12月8日警詢筆錄），在偵查中則陳述：「
    當時我是看綠燈，所以我左轉，我的右前車頭就被撞了」（
    見刑事案件97年核交字第63號偵查卷第4頁）、「（問：你
    是否沒有看號誌？）我有看，當時是左轉指示燈」（見刑事
    案件97年核交字第1009號偵查卷第6頁），足認被告己○○
    於警詢及偵查中均堅詞其係在中華東路左轉號誌綠燈時左轉
    ，並未坦承有闖紅燈之事實。至被告己○○雖於偵查中另謂
    ：「（問：你轉彎車要讓直行車先行，你沒有注意到？）我
    當時沒有注意到」、「（問：此部分是否承認有過失？）承
    認」等語明確（見刑事案件97年核交字第63號偵查卷第4頁
    ），惟查，本件事故發生時，肇事交岔路口設有左轉保護三
    時相號誌正常運作，已如上述，若本件肇事時係發生在第二
    時相亦即中華東路左轉號誌綠燈，中華東路直行紅燈，此時
    係左轉保護號誌，被告己○○之轉彎車並無禮讓原告直行車
    先行之必要，檢察官訊問被告己○○「你轉彎車要讓直行車
    先行，你沒有注意到？」、「此部分是否承認有過失？」，
    顯有誤解，被告己○○所為陳述「我當時沒有注意到」、「
    承認（有過失）」等語，尚不足作為認定被告己○○闖紅燈
    之依據。又證人即後甲派出所警員甲○○到庭證述：我到場
    肇事現場後，即以無線電通知交通事故處理小組後，就立刻
    負責疏導交通，我沒有聽到雙方駕駛陳述車禍如何發生，也
    沒有聽到有那一方向他方道歉等語（見本院卷第148-149頁
    ），另證人即交通事故處理小組警員丁○○到庭結證：我根
    據勤務中心通報到場處理時，當地派出所警員已在場指揮交
    通，我到場後繪製現場圖及拍照，並詢問兩車駕駛發生車禍
    原因，原告陳述她是直行綠燈正常行駛，被告則說他依據左
    轉號誌正常行駛，雙方都不承認自己有過失，我並未聽到有
    那一方向他方道歉等語（見本院卷第121頁）；由證人甲○○、丁○○之證詞，亦無從認定被告己○○在肇事現場向原
    告表示其有過失之事實，原告之主張，尚難採信。
  (六)至原告主張：依路口之號誌順序分別為第一時相、第二時相
    、第三時相、第一時相循環，且第一時相變換為第二時相，
    全紅僅為2秒，若被告己○○所稱當時停等紅燈，則因第一
    時相變換為第二時相時，係直行右轉綠燈先亮，然後黃燈3
    秒，最後才是全紅燈，而且全紅燈僅2秒，被告己○○前方
    不可能有4、5輛車在停等紅燈，可見被告己○○所稱當時停
    等紅燈，應係停等第三時相變換第一時相時之紅燈，亦即中
    華東路南北向為紅燈，長達47秒；又中間車道係直行車道，
    不得由該中間車道逕行左轉，倘如被告己○○所述，中間車
    道之車輛當時亦違規左轉，則原告應先撞及該車而非被告己○○所駕駛之車輛，亦無法避開被告己○○之前左轉之4、5
    輛車，可見被告所稱其右前方中間車道之車輛應係直行車而
    非左轉車，足證當時之號誌為直行右轉燈，並非被告己○○
    所稱左轉燈云云，然查，依肇事交岔路口號誌設計，自7時
    起至16時止（週期120秒）左轉保護三時相，時相燈號變化
    順序如下：第一時相為中華東路南北向直行及右轉綠燈42
    秒，黃燈3秒，全紅2秒（指路口各方向均顯示為紅燈之清道
    時間）；第二時相為中華東路南北向左轉綠燈14秒，黃燈3
    秒，全紅2秒；第三時相為裕農路東西向綠燈47秒，黃燈4秒
    ，全紅3秒，以該處本為交通繁忙之圓環多岔路口，案發當
    時為上午8時50分許，適為上班交通期間，車流量較大等情
    綜合觀察，依被告己○○抗辯其行駛之內側車道在停等紅燈
    時，前方有4、5輛左轉車加以判斷，被告己○○及其前方4
    、5輛左轉車可能係第一時相為中華東路南北向直行及右轉
    綠燈42秒，黃燈3秒時，自中華東路北上直行行駛至肇事交
    岔路口欲左轉裕農路停等在內側車道，等待第二時相為中華
    東路南北向左轉保護綠燈14秒，黃燈3秒時始左轉通過；亦
    有可能係第二時相即中華東路南北向左轉保護綠燈不及通過
    ，而在內側車道停等第三時相及第一時相，據此，尚難以原
    告主張其在內側車道停等紅燈時，其前方有4、5輛左轉車，
    遽予認定被告己○○所稱當時停等紅燈，必係停等第三時相
    變換第一時相時之紅燈。又肇事前原告、被告己○○及前方
    4、5輛左轉車、中間車道1輛左轉車均在行進中，因車速及
    行車方向各種條件影響下，原告僅與被告己○○所駕駛之車
    輛發生碰撞，而未與被告己○○前方4、5輛左轉車，及中間
    車道1輛左轉車發生碰撞，尚屬事理之常，原告以其未與中
    間車道1輛左轉車發生車禍，推斷中間車道之車輛必為直行
    車，當時號誌為直行右轉燈，自無足採。
五、本件原告既不能證明被告己○○就本件車禍之發生為有過失
    ，從而，原告依據侵權行為之法律關係，訴請被告己○○、
    戊○○應連帶給付原告516,519元，及自起訴狀繕本送達翌
    日起至清償日止，按年息百分之5計算之利息；或被告己○○、乙○○應連帶給付原告516,519元，及自起訴狀繕本送
    達翌日起至清償日止，按年息百分之5計算之利息。如被告
    己○○、戊○○，或被告己○○、乙○○，其中一人已為給
    付，在其給付範圍內，其餘之人即免給付義務，洵非有據，
    應予駁回。原告之訴既經駁回，其假執行之聲請失所附麗，
    併予宣告駁回之。
六、本件事證已臻明確，兩造其餘攻擊、防禦及舉證，經審酌後
    核與本院心證形成與判決結果均無影響，爰不另一一論述，
    附此敘明。
七、又法院為終局判決時，應依職權為訴訟費用之裁判，民事訴
    訟法第87條第1項定有明文，參酌同法第91條第1項規定法院
    未於訴訟費用之裁判確定其費用額者，第一審受訴法院於該
    裁判有執行力後，應依聲請以裁定確定之之立法意旨，本院
    自得於本件判決時，一併確定兩造應負擔之訴訟費用額。
    本件訴訟費用確定為6,120元（即第一審裁判費5,620元及證
    人甲○○旅費500元），應由敗訴之原告負擔。
八、據上論結，本件原告之訴為無理由，依民事訴訟法第78條、
    第87條第1項，判決如主文。
中    華    民    國    99    年    6     月    30    日
                  民事第二庭    法  官    張桂美
以上正本證明與原本無異。
如不服本判決，應於送達後廿日內，向本院提出上訴狀並表明上
訴理由，如於本判決宣示後送達前提起上訴者，應於判決送達後
廿日內補提上訴理由書（須附繕本）。
中    華    民    國    99    年    6     月    30    日
                                書記官    謝安青

司法院資訊處製作；財團法人民間司法改革基金會備份。
